臺灣高等法院臺中分院刑事判決　　　　96年度上易字第1611號
上　訴　人
即　被　告　乙○○
　　　　　　　　　　　樓
上列上訴人因妨害自由等案件，不服臺灣臺中地方法院96年度易
字第830號中華民國96年5月9日第一審判決（起訴案號：臺灣臺
中地方法院檢察署96年度偵字第2116號），提起上訴，本院判決
如下：
    主  文
原判決撤銷。
乙○○共同乘他人急迫貸以金錢，而取得與原本顯不相當之重利
，處拘役參拾日，如易科罰金，以新臺幣壹仟元折算壹日，減為
拘役拾伍日，如易科罰金，以新臺幣壹仟元折算壹日；又共同以
加害生命、身體之事，恐嚇他人致生危害於安全，處拘役肆拾日
，如易科罰金，以新臺幣壹仟元折算壹日，減為拘役貳拾日，如
易科罰金，以新臺幣壹仟元折算壹日。應執行拘役參拾日，如易
科罰金，以新臺幣壹仟元折算壹日。
    事  實
一、乙○○（綽號傑克）與陳穎諭（綽號阿如）、林茂泰（綽號
    阿邦）基於以借貸金錢而謀取與原本顯不相當重利之共同犯
    意聯絡，於民國95年12月25日，在臺中市○○路「閣樓KTV
    酒店」，因甲○○需錢孔急向陳穎諭洽借款項，乙○○、陳
    穎諭與林茂泰，即共同乘甲○○急迫之際，貸與甲○○新臺
    幣（下同）3萬元，並由乙○○在臺中市○○路與敦化路口
    某大樓公寓內，以每7天為1期，每期利息2千7百元之方式，
    且預扣第1期利息3千3百元後，實際交付現金2萬6千7百元予
    甲○○，甲○○則簽發面額9萬元之現金保管條及提供國民
    身分證予乙○○質押擔保，而以此方式，取得與原本顯不相
    當之重利。其後於96年1月6日，因甲○○未按期還款，乙○
    ○乃與陳穎諭、林茂泰、林健輝另基於恐嚇之共同犯意聯絡
    ，先由陳穎諭以0000000000號行動電話傳送內容為「麻煩在
    七號把三萬六千四百元整全數歸還，別讓我主動找到你，以
    免難堪這是你自己所選別怪我。從：大坑阿如」之簡訊予甲
    ○○，再與甲○○相約於同年月7日凌晨3時40分許，在臺中
    市「九龍理容KTV」商談債務，再由林茂泰與林健輝及未有
    犯意聯絡之廖佩玉，帶同甲○○轉往臺中市○○區○○路3
    段775號「漂亮女孩檳榔攤」催討債務；嗣林健輝即對甲○
    ○恐嚇稱：「幹你娘，我們已沒有耐性，已等你2、3小時，
    如果你太太10分鐘內沒有到，就把你帶到山上埋掉。」等語
    ，陳穎諭亦喝令甲○○下跪，乙○○、林茂泰均以陳穎諭、
    林健輝恐嚇犯罪為自己犯罪意思而在場助勢，同時催促甲○
    ○儘速處理債務，而共同以加害生命、身體之事，恐嚇甲○
    ○，致其心生畏懼而生危害於安全，之後並於同日上午8時
    30 分許，撥打電話予甲○○之妻陳心怡要求其帶1萬5千元
    ，前去上址「漂亮女孩檳榔攤」後，陳心怡旋即報警處理，
    經警於同日上午9時25分許，在上址檳榔攤當場查獲乙○○
    、陳穎諭、林茂泰、林健輝等人。
二、案經臺中市警察局第五分局報請臺灣臺中地方法院檢察署檢
    察官偵查起訴。
    理    由
一、按被告以外之人（包括證人、鑑定人、告訴人、被害人及共
    同被告等）於審判外之陳述雖不符刑事訴訟法第159條之1至
    之4等4條之規定，而經當事人於審判程序同意作為證據，法
    院審酌該言詞陳述或書面陳述作成時之情況，認為適當者，
    亦得為證據；當事人、代理人或辯護人於法院調查證據時，
    知有刑事訴訟法第159條第1項不得為證據之情形，而未於言
    詞辯論終結前聲明異議者，視為有前項之同意，同法第159
    條之5定有明文。立法意旨在於傳聞證據未經當事人之反對
    詰問予以核實，原則上先予排除。惟若當事人已放棄反對詰
    問權，於審判程序中表明同意該等傳聞證據可作為證據；或
    於言詞辯論終結前未聲明異議，基於尊重當事人對傳聞證據
    之處分權，及證據資料愈豐富，愈有助於真實發見之理念，
    且強化言詞辯論主義，使訴訟程序得以順暢進行，上開傳聞
    證據亦均具有證據能力。是被害人甲○○（臺中市警察局第
    五分局中分五偵字第661號警卷第3、4頁）、證人陳心怡（
    同上警卷第5頁）之指訴內容，被告於本院審理時已表示對
    該2人之陳述內容表示沒有意見，本院審酌該筆錄製作過程
    並無證據顯示有何違背程序規定之情事，均應具有證據能。
二、上揭事實，業據被告乙○○於原審及本院審理時供承不諱；
    並經同案被告陳穎諭、林茂泰及林健輝於原審均為認罪之陳
    述，核與被害人甲○○及證人陳心怡在警詢時所為之陳稱內
    容大致相符，並經證人廖佩玉於原審到庭證稱：「當天從澄
    清醫院轉至漂亮女孩檳榔攤，因被害人欠被告等人錢，大家
    談還款事宜談了2個小時，……被告林健輝就對被害人表示
    如不還錢就要把他帶到山上埋掉，並叫被害人的老婆趕快拿
    錢過來，被告陳穎諭有叫被害人下跪」等語屬實在卷，並有
    上開簡訊照片影本1張在卷可稽，是被告乙○○之自白，核
    與事實相符，本件事證明確，被告之犯行，應堪認定。
三、核被告乙○○所為，係犯刑法第344條重利罪及第305條之恐
    嚇危害於安全罪。被告乙○○與陳穎諭、林茂泰，就前開重
    利之犯行間，有共同實行重利犯罪行為之犯意聯絡及行為分
    擔；另就上開恐嚇危害於安全罪之犯行部分，被告乙○○與
    陳穎諭、林茂泰及林健輝間，亦有共同實行之犯意聯絡及行
    為分擔，皆為共同正犯。被告乙○○所犯上開重利及恐嚇危
    害於安全二罪，犯意各別，行為互殊，應予分論併罰。
四、原審以被告犯前開二罪，事證明確，而予論科，固屬有據。
    然查本件被告犯罪之時間係在96年4月24日以前，合於中華
    民國九十六年罪犯減刑條例第2條第1項第3款之減刑規定，
    原審法院未及適用該規定予以減刑，核有未洽。雖被告所提
    上訴意旨以其已與被害人甲○○和解，應予諭知緩刑云云，
    經查被告並未提出任何事證可供審酌，本院復查無其他具體
    明確之事證足資認定被告確已就本案與被害人甲○○成立和
    解，自難遽以採憑，被告執此事由指摘原判決不當，雖非有
    理，但原判決既有上揭可議之處，仍應由本院予以撤銷改判
    。爰審酌被告不以正當方法賺取金錢，竟利用他人急需款項
    之際，貸以重利，復為追討本利而以恐嚇危害被害人之犯罪
    動機、目的、手段、其品行及智識程度、犯罪所生之對被害
    人之危害，以及犯後終能在原審審理時坦認犯行等一切情狀
    ，就所犯二罪，分別量處如主文第二項所示之刑，及減得之
    刑，並皆諭知易科罰金之折算標準，復依法定其應執行刑及
    易科罰金之折算標準。
據上論斷，應依刑事訴訟法第369條第1項前段、第364條、第299
條第1項前段，刑法第305條、第344條、第28條、第41條第1項前
段、第51條第6款，刑法施行法第1條之1第1項、第2項前段，中
華民國96年罪犯減刑條例第2條第1項第3款、第3條第1項第15 款
、第7條，判決如主文。
本案經檢察官丙○○到庭執行職務。
中　　華　　民　　國　　96　　年　　10　　月　　16　　日
            刑事第一庭　審判長法　官　陳  紀  綱
                         　   法　官  姚  勳  昌
                              法  官  張  智  雄
上列正本證明與原本無異。
不得上訴。
                              書記官  謝  雅  惠
中　　華　　民　　國　　96　　年　　10　　月　　16　　日
附錄論罪科刑法條：
刑法第344條
乘他人急迫、輕率或無經驗貸以金錢或其他物品，而取得與原本
顯不相當
之重利者，處1年以下有期徒刑、拘役或科或併科1千元以下罰金
。
刑法第305條
以加害生命、身體、自由、名譽、財產之事，恐嚇他人致生危害
於安全者，處二年以下有期徒刑、拘役或三百元以下罰金。
